臺灣高等法院臺南分院民事判決
                                   106年度醫上字第2號
上  訴  人  黃曼欣  
            大安婦幼醫院
法定代理人  黃裕清  
前二人共同
訴訟代理人  李慶榮律師
被上訴人    葉姿妘  
法定代理人  虞嬋娟  
            葉榮華  
訴訟代理人  王春月  
            林錫恩律師
上列當事人間請求侵權行為損害賠償事件，上訴人對於中華民國
105年12月14日臺灣臺南地方法院105年度醫字第7號第一審判決
提起上訴，被上訴人並為訴之追加，本院於107年1月25日言詞辯
論終結，判決如下：
    主  文
上訴駁回。
上訴人應再連帶給付被上訴人新臺幣壹拾伍萬玖仟參佰貳拾參元
，及自民國106年11月2日起至清償日止，按週年利率百分之五計
算之利息。
第二審（含追加之訴）訴訟費用由上訴人連帶負擔。
    事實及理由
壹、程序方面：
    按訴狀送達後，原告不得將原訴變更或追加他訴。但擴張或
    減縮應受判決事項之聲明者，不在此限。民事訴訟法第255
    條第1項第3款定有明文。又第二審訴之變更或追加，非經他
    造同意，不得為之。但第255條第1項第2款至第6款情形，不
    在此限，亦為同法第446條第1項所明定。查，被上訴人於原
    審依侵權行為之法律關係，請求上訴人連帶給付新臺幣（下
    同）8,382,396元，及自起訴狀繕本送達翌日【即民國（下
    同）105年3月18日】起至清償日止，按週年利率百分之5計
    算之利息【醫藥費用48,054元＋看護費用20,000元＋外籍勞工
    費用266,802元＋彈力褲及彈力手臂帶10,300元＋修復乳膏、
    乳霜、乳液4,500元＋潤膚油1,840元＋將來預計增加花費（彈
    力褲及彈力手臂帶）30,900元＋精神慰撫金8,000,0
　　00元＝8,382,396元】。嗣於本院追加因上訴人侵權行為所受
    損害159,323元【消炎軟膏、乳霜、護膚霜13,200元＋醫療費
    用22,123元＋計程車費124,000元＝159,323元】，及自擴張追
    加之訴聲明狀繕本送達翌日（即106年11月2日）起至清償日
    止，按週年利率百分之5計算之利息。而核其追加之請求159
    ,323元本息部分，屬被上訴人基於上訴人侵權行為之法律關
    係而主張之賠償項目而為訴之追加，並為擴張應受判決事項
    之聲明，依上開說明，應予准許，合先說明。
貳、實體方面：
一、被上訴人主張：伊於103年5月19日晚上10時48分許，在大安
    婦幼醫院出生，該院護理師黃曼欣為伊做新生兒護理洗澡時
    ，疏未注意水溫過高，致伊受有下半軀體、腹股溝區域、雙
    下肢、左手臂及左手肘約體表面積百分之36之二度燙傷等傷
    害，而使伊受有8,382,396元之損害【醫藥費用48,054元、
    看護費用20,000元、外籍勞工費用266,802元、彈力褲及彈
    力手臂帶10,300元、修復乳膏、乳霜、乳液4,500元、潤膚
    油1,840元、將來預計增加花費（彈力褲及彈力手臂帶）30,
    900元、精神慰撫金8,000,000元】，爰依侵權行為之法律關
    係，求為命上訴人黃曼欣給付8,382,396元，及自105年3月1
    8日起至清償日止，按週年利率百分之5計算之利息。又上訴
    人黃曼欣受僱於上訴人大安婦幼醫院，上訴人大安婦幼醫院
    自應與上訴人黃曼欣連帶負損害賠償責任。【原審判命上訴
    人應連帶給被上訴人3,382,396元及法定遲延利息，駁回被
    上訴人其餘之訴；上訴人僅就其敗訴部分其中3,000,000元
    （精神慰撫金部分）提起上訴，其餘未上訴部分即告確定。
    另被上訴人就其敗訴部分，未據其聲明不服，亦告確定。是
    本院應審酌者為上訴人上訴之精神慰撫金部分】。答辯聲明
    ：上訴駁回。並於本院追加聲明：上訴人應連帶給付159,32
    3元，及自106年11月2日起至清償日止，按週年利率百分之5
    計算之利息。
二、上訴人則均以：對於護理師黃曼欣之過失行為致被上訴人受
    有損害，有關財產上之請求部分，並不爭執，惟非財產上之
    請求金額過高等語，資為抗辯。並上訴聲明：(一)原判決關
    於命上訴人給付超過382,396元及自105年3月18日起至清償
    日止，按年息百分之5計算之利息部分，及該部分假執行之
    宣告暨訴訟費用之裁判均廢棄。(二)上廢棄部分，被上訴人
    在第一審之訴及假執行之聲請均駁回。另對追加之訴答辯聲
    明：被上訴人追加之訴駁回。
三、兩造不爭執之事項：
(一)被上訴人於103年5月19日22時48分許，在上訴人大安婦幼醫
    院內出生；上訴人黃曼欣當時受雇上訴人大安婦幼醫院擔任
    護理師一職。
(二)上訴人黃曼欣為被上訴人為新生兒護理洗澡時，疏未注意以
    過高溫度之水為被上訴人清洗身體，致被上訴人因而受有下
    半軀體、腹股溝區域、雙下肢、左手臂及左手肘約體表面積
    36%之二度燙傷等傷害。嗣經護理師陳子玲發現，通知醫師
    楊為傑診視後，轉送成大醫院急診治療。
(三)上訴人於103年5月20日起在成大醫院住院治療，至103年6月
    17日出院。
(四)被上訴人因本件侵權行為已經或日後須支出項目及金額（原
    審判決確定部分）：
    1.醫療費用48,054元。
    2.看護費用20,000元。
    3.外籍勞工費用266,802元。
    4.彈力褲10,300元。
    5.乳液4,500元。
    6.潤膚油1,840元。
    7.未來增加之費用30,900元。
(五)上訴人黃曼欣因業務過失傷害案件，經檢察官提起公訴，經
    原審法院刑事庭以105年度審易字第225號判決有期徒刑三月
    （得易科罰金）確定。
(六)上訴人黃曼欣專科畢業、現任職上訴人大安婦幼醫院行政人
    員，104年收入為000,000元。大安婦幼醫院於105年8月間有
    醫師9名。
(七)上訴人黃曼欣於刑事案件自承有戴手套，未告知小兒科醫師
    有燙傷之事。
四、本件兩造爭執之事項：被上訴人依侵權行為法律關係請求非
    財產上損害，有無理由？如有理由，應以若干元為適當？
五、得心證之理由：
(一)按因故意或過失，不法侵害他人之權利者，負損害賠償責任
    ，民法第184條第1項前段定有明文。再不法侵害他人之身體
    或健康者，對於被害人因此喪失或減少勞動能力或增加生活
    上之需要時，應負損害賠償責任；不法侵害他人之身體或健
    康者，對於被害人因此喪失或減少勞動能力或增加生活上之
    需要時，應負損害賠償責任；不法侵害他人之身體、健康、
    名譽、自由、信用、隱私、貞操，或不法侵害其他人格法益
    而情節重大者，被害人雖非財產上之損害，亦得請求賠償相
    當之金額，同法第193條第1項、第195條第1項分別定有明文
    。又受僱人因執行職務，不法侵害他人之權利者，由僱用人
    與行為人連帶負損害賠償責任，同法第188條第1項前段亦有
    明文。查，依兩造不爭執事項(一)至(三)、(五)、(七)所示
    ，被上訴人因上訴人黃曼欣執行職務之過失傷害行為，致受
    有下半軀體、腹股溝區域、雙下肢、左手臂及左手肘約體表
    面積36%之二度燙傷等傷害，自構成侵權行為，揆之上開法
    律規定，上訴人黃曼欣自應負損害賠償責任，其僱用人即上
    訴人大安婦幼醫院應負連帶賠償責任。從而，被上訴人本於
    侵權行為之法律關係，請求上訴人應連帶賠償其損害，自屬
    有據。
(二)茲就被上訴人請求之損害賠償金額是否可採，分項審酌如下
    ：
  1.查依兩造所不爭執事項(四)所示，原審判准醫療費用48,054
    元、看護費用20,000元、外籍勞工費用266,802元、彈力褲1
    0,300元、乳液4,500元、潤膚油1,840元、未來增加之費用3
    0,900元等金額均不爭執，就此部分已確定不再論述，僅就
    兩造有爭執之精神慰撫金之金額加以審酌，併此敘明。
  2.精神慰撫金：按慰撫金之多寡，應斟酌雙方之身分、地位、
    資力與加害程度，及其他各種情形核定相當之數額（最高法
    院51年台上字第223號判例意旨參照）。查被上訴人因上訴
    人黃曼欣之過失行為致受有損害，已如前述，其身體、心理
    受有相當痛苦，自可請求慰撫金。次查，依兩造不爭執事項
    (六)、上訴人民事陳報狀所示（見本院卷二第193至195頁）
    ，本件上訴人黃曼欣專科畢業、現任職上訴人大安婦幼醫院
    行政人員，104年收入為000,000元；上訴人大安婦幼醫院臨
    床數20床，有醫師9名，工作人員含醫師計107名。而被上訴
    人為000年0月00日出生，有戶籍謄本在卷可稽（見原審審重
    附民卷第5頁）；甫出生即因大安婦幼醫院護理師黃曼欣以
    過高之水溫為其洗澡，致受有約體表面積百分之36之二度燙
    傷（見原審卷第62至63、146、171至172頁），翌日凌晨即
    至成大醫院住院治療，又因上訴人黃曼欣未即時告知燙傷乙
    事，致被上訴人未能於第一時間獲得適度之處理，錯失即時
    冷療降溫等減少皮膚受傷嚴重度之機會，並因傷勢住院治療
    長達29日。其後，被上訴人需穿著壓力衣及使用矽膠片至少
    兩年，並持續至成大醫院復健科進行復健至少三年，按摩（
    疤痕）、運動治療（關節活動度），目前以處理身上多處肥
    大疤痕及維持關節鬆動為主，現在肢體活動度維持在可行走
    活動之生活狀態，肢體活動功能雖不會留存顯著障礙，惟身
    體疤痕因被上訴人仍在成長，建議持續復健、觀察，並於每
    月回診2次，之後再行評估是否需要接受整行修疤手術，尚
    無法確定需復健之時間等情，有成大醫院回函及檢送之診療
    資料摘要表、診斷證明書附卷可稽（見原審卷第188至189頁
    、審重附民卷第88頁，本院卷一第239至245頁）。本院審酌
    上訴人黃曼欣前開過失行為之情況，及被上訴人受傷時為甫
    出生之新生兒，皮膚薄嫩，即受有體表面積百分之36之二度
    燙傷，而嬰兒原本排汗散熱功能尚未發育成熟，免疫力較差
    ，燙傷之皮膚更容易乾癢、龜裂，又要防曬、避免流汗黏熱
    ，且其受傷位置在下半軀體、腹股溝區域、雙下肢、左手臂
    及左手肘等活動即易摩擦破皮之處，傷口及疤痕不易照護；
    且被上訴人於受傷時尚無自主大小便之能力，尿糞容易污染
    創面、敷料及衣物，需承受反覆局部加強清潔和護理之痛苦
    ；又傷口癒合後，尚需長時間穿戴壓力衣直至疤痕成熟為止
    ，並頻繁地持續復健按摩、關節運動，其自103年7月22日起
    至106年10月23日為止，至成大醫院門診物理治療已有308次
    （計算式：52＋90＋98＋68=308），來回奔波，耗時費力，傷
    勢不但造成其皮膚之疼痛不適，更妨礙其活動與探索學習之
    自由；另其疤痕除腹背部外，尚有雙側大腿內側、左手肘及
    雙足，有明顯增生性疤痕，有傷勢照片、成大醫院回函及檢
    送之診療資料摘要表、病歷、診斷證明書附卷為憑（見原審
    卷第44至48頁，本院卷一第239至245、246至476頁，本院卷
    二第105至111頁），其住在炎熱之南臺灣地區，實難常以穿
    著掩飾疤痕，自不免受到外界過度關心與異樣之眼光，致影
    響個人自信與人際關係等一切情形，認被上訴人請求非財產
    上損害之精神慰撫金3,000,000元屬適當。
(三)被上訴人另擴張追加請求上訴人應連帶賠償159,323元本息
    部分：被上訴人主張其因上訴人黃曼欣之過失傷害行為，另
    受有支出消炎軟膏、乳霜、護膚霜計13,200元，醫療費用22
    ,123元，計程車費124,000元，合計159,323元之損失（計算
    式：13,200＋22,123＋124,000＝159,323），為上訴人所不爭
    執（見本院卷二第218頁），是被上訴人請求上訴人連帶給
    付上開金額，自屬有據。
六、綜上所述，被上訴人依侵權行為之法律關係，請求上訴人連
    帶給付精神慰撫金3,000,000元，及自105年3月18日起至清
    償日止，按週年利率百分之5計算之利息部分，洵屬有據，
    應予准許。從而，原審就上開准許部分，為被上訴人勝訴之
    判決，核無違誤。上訴人上訴意旨指摘原判決此部分不當，
    求予廢棄改判，為無理由，應駁回其等上訴。至被上訴人於
    本院另追加請求上訴人應再連帶給付159,323元，及自106年
    11月2日起至清償日止，按週年利率百分之5計算之利息部分
    ，亦屬有據，應予准許。
七、本件事證已臻明確，兩造其餘之攻擊或防禦方法及所用之證
    據，核認為均不足以影響本判決之結果，爰不逐一論列，附
    此敘明。
八、據上論結，本件上訴人上訴為無理由，被上訴人追加之訴為
    有理由，依民事訴訟法第449條第1項、第78條、第85條第2
    項，判決如主文。
中　　華　　民　　國　 107　　年　　2 　　月　　22　　日

                  醫事法庭      審判長法  官  吳森豐

                                      法  官  夏金郎

                                      法  官  郭貞秀
上為正本係照原本作成。
上訴人如不服本判決，應於收受送達後20日內向本院提出上訴書
狀，其未表明上訴理由者，應於提出上訴後20日內向本院補提出
理由書狀（均須按他造當事人之人數附繕本）上訴時應提出委任
律師或具有律師資格之人之委任狀；委任有律師資格者，另應附
具律師資格證書及釋明委任人與受任人有民事訴訟法第466條之1
第1項但書或第2項（詳附註）所定關係之釋明文書影本。如委任
律師提起上訴者，應一併繳納上訴審裁判費。
被上訴人不得上訴。
中　　華　　民　　國　 107　　年　　2 　　月　　22　　日

                                      書記官  王薇潔
【附註】
民事訴訟法第466條之1：
⑴對於第二審判決上訴，上訴人應委任律師為訴訟代理人。但上
  訴人或其法定代理人具有律師資格者，不在此限。
⑵上訴人之配偶、三親等內之血親、二親等內之姻親，或上訴人
  為法人、中央或地方機關時，其所屬專任人員具有律師資格並
  經法院認為適當者，亦得為第三審訴訟代理人。
民事訴訟法第466條之2第1項：
上訴人無資力委任訴訟代理人者，得依訴訟救助之規定，聲請第
三審法院為之選任律師為其訴訟代理人。